【裁判字號】    98,訴,906
【裁判日期】    980402
【裁判案由】    搶奪等
【裁判全文】
臺灣臺中地方法院刑事判決               98年度訴字第906號
公  訴  人  臺灣臺中地方法院檢察署檢察官
被      告  乙○○
                      號
                    （現於臺灣臺中看守所）
            甲○○
                    （現於臺灣臺中看守所）
上列被告等因搶奪等案件，經公訴人提起公訴（（98年度偵字第
4989號），被告等於準備程序中就被訴事實為有罪之陳述，經告
以簡式審判之旨，並聽取意見後，合議庭裁定由受命法官獨任進
行簡式審判程序，本院判決如下：
    主    文
乙○○、甲○○共同竊盜，各處有期徒刑肆月；又共同意圖為自
己不法之所有，搶奪他人之動產，各處有期徒刑捌月；又共同行
使偽造私文書，足以生損害於他人，各處有期徒刑肆月，均應執
行有期徒刑壹年貳月。偽造之「姚良宗」署押參枚（含署名貳枚
、指印壹枚）均沒收。
    犯罪事實
一、乙○○與甲○○因缺錢花用，遂謀議竊車搶奪，2人基於共
    同之犯意聯絡而聯手為下列之犯行：
    (一)於民國97年12月29日18時許，共同基於意圖為自己不法所
      有之犯意聯絡，先在臺中縣大里市之大里工業區內，由乙
      ○○持自備鑰匙，甲○○在旁把風之方式，竊取胡巧莉所有
      之車牌號碼INN-948號之重型機車1部得手。
    (二)旋即由甲○○騎乘該機車，搭載乙○○四處尋找作案對象
      。迨於同日20時許，甲○○、乙○○行經臺中縣太平市○
      ○路245之3號超市前，發現王秀妙騎乘機車，並將背包（
      內有新台幣（下同）500餘元、NOKIA廠牌之行動電話1支
      、隨身碟1個、翻譯機1台及身分證件等物）放置在機車腳
      踏板上，2人認有機可乘，乃由甲○○騎車趨前，由乙○
      ○趁王秀妙不注意之際，搶奪王秀妙所有上開背包1個，
      得手後，2人即將現金朋分花用。
    (三)乙○○與甲○○二人另基於行使偽造私文書之犯意，將上
      開強奪來之NOKIA手機持往張耀東開設在臺中縣大里市○
      ○里○○路150號之「通訊家通訊行」販售，且持來路不
      明姚良宗之自小客車駕照，由乙○○在張耀東所提供之「
      讓渡來源切結書」上，填寫姚良宗之姓名、年籍及通訊方
     式等資料，並在立約人簽名欄內簽立姚良宗之署押，而偽
     造前揭切結書之私文書，再交付張耀東，由張耀東以1500
     元之代價，收購上開手機。乙○○、甲○○得款後，亦朋
     分花用完畢。其餘之物品，則將之丟棄在臺中縣太平市○
     ○路390巷105號之「慈明工商」旁水溝內。嗣因警方調閱
     監視器並過濾通訊家通信行之典當資料而查獲。
二、案經臺中縣警察局太平分局報告臺灣臺中地方法院檢察署檢
    察官偵查起訴。
    理    由
壹、程序方面：
一、按除被告所犯為死刑、無期徒刑、最輕本刑為3年以上有期
    徒刑之罪或高等法院管轄第一審案件者外，於法院行準備程
    序進行中，被告先就被訴事實為有罪之陳述時，審判長得告
    知被告簡式審判程序之旨，並聽取當事人、代理人、辯護人
    及輔佐人之意見後，裁定進行簡式審判程序；且受命法官行
    準備程序，與法院或審判長有同一之權限；又簡式審判程序
    之證據調查，不受刑事訴訟法第159條第1項、第161條之2、
    第161條之3、第163條之1及第164條至第170條規定之限制，
    刑事訴訟法第273條之1第1項、第279條第2項前段、第273條
    之2分別定有明文。
二、查本件被告乙○○、甲○○所犯為死刑、無期徒刑、最輕本
    刑為3年以上有期徒刑以外之罪，且非高等法院管轄第一審
    之案件，經本院合議庭裁定由受命法官行準備程序時，被告
    就被訴事實為有罪之陳述後，復經本院合議庭裁定由受命法
    官獨任行簡式審判程序，是其證據之調查，自不受刑事訴訟
    法第159條第1項、第161條之2、第161條之3、第163條之1及
    第164條至第170 條規定之限制，合先敘明。
貳、實體方面：
一、現行刑事訴訟法為保障被告之反對詰問權，排除具有虛偽危
    險性之傳聞證據，以求實體真實之發見，於該法第159條第1
    項明定被告以外之人於審判外之言詞或書面陳述，除法律有
    規定者外，不得作為證據。本件檢察官及被告於本院準備程
    序及審理程序中，並未就本案卷內證據資料之證據能力提出
    爭執，且迄於言詞辯論終結前，均未主張有刑事訴訟法第15
    9條第1項不得為證據之情形，應認均已同意本案卷內之證據
    資料均得作為本案證據，且經本院審酌後，認無不適當之情
    形，是本案卷內之證據均有證據能力，合先敘明。
二、認定犯罪事實所根據的證據及理由：
    被告乙○○、甲○○於本院審理中坦白承認確有於起訴書所
    載之時、地共同為竊盜、搶奪及行使偽造文書犯行之事實，
    核與證人即被害人王秀妙、胡巧莉之指訴及證人張耀東、姚
    良宗之證述相符，復有「姚良宗」名義之讓渡來源切結書1
    紙、贓物認領保管單、路口監視錄影畫面翻拍照片、起獲贓
    物之現場照片在卷可稽，是被告自白與事實相符，本件事證
    明確，被告乙○○、甲○○之犯行洵堪認定。
三、論罪科刑的理由：
  (一)按刑法上之偽造署押罪，係指單純偽造簽名、畫押而言，若
    在制式之書類上偽造他人簽名，已為一定意思表示，具有申
    請書或收據等類性質者，則係犯偽造文書罪 (最高法院85年
    度臺非字第146號判決意旨參照)。查，被告乙○○、甲○○
    於出售手機時，由乙○○冒「姚良宗」之名在讓渡來源切結
    書上，虛偽簽署讓渡人為「姚良宗」，並填載不實之出生年
    月日、身分證字號及住址，從文義上已明白表示係「姚良宗
    」出售上開手機，核屬偽造私文書，被告並持交通訊行業者
    ，予以行使，自足以生損害於「姚良宗」及通訊行經營人，
    應成立刑法第216條、第210條之行使偽造私文書罪。是核被
    告乙○○、甲○○如犯罪事實欄一(一)部分所為，係犯刑法第
    320條第1項之竊盜罪；如犯罪事實欄一(二)部分所為，係犯刑
    法第325條第1項之搶奪罪；如犯罪事實欄一(三)部分所為，係
    犯刑法第216條、第210條之行使偽造私文書罪。被告偽造署
    押行為為偽造文書之部分行為，其偽造私文書後復持以行使
    ，偽造私文書之低度行為應為行使偽造私文書之高度行使行
    為所吸收，均不另論罪。
  (二)被告乙○○、甲○○均就上開所為，具有犯意聯絡及行為分
    擔，均為共同正犯。
  (三)被告乙○○、甲○○所犯上開數罪，犯意各別，罪名不同，
    應分論併罰之。
  (四)爰審酌被告乙○○、甲○○犯罪之動機、目的，正值青年，
    不思以正當途徑獲取金錢，竟因一時貪念，竊取機車、飛車
    行搶，對於社會治安危害甚鉅，惟犯罪後尚能坦承犯行，態
    度良好等一切情狀，分別量處如主文所示之刑，並定其應執
    行之刑。
  (五)被告所偽造未扣案之一張讓渡來源切結書，雖為因犯罪所生
    之物，惟該份讓渡來源切結書交付予「通訊家通訊行」後，
    即歸該通訊行所有，自不得予以宣告沒收（最高法院50 年
    臺上字第1950號、43年臺上字第747號判例可資參照）。但
    該份讓渡來源切結書上所偽造之「姚良宗」署押3枚（含簽
    名2枚、指印1枚），應依刑法第219條規定，宣告沒收。另
    被告持以行竊機車之鑰匙一支，因未據扣案，形體不明，為
    免將來執行之困難，爰不併予宣告沒收。又扣案之衣物，核
    非直接供被告犯罪所用之物，亦不予宣告沒收，均附此敘明
    。
四、適用法律依據：
  (一)刑事訴訟法第273條之1第1項、第299條第1項前段。
  (二)刑法第28條、第320條第1項、第325條第1項、第216條、第
    210條、第219條、第51條第5款。
  (三)刑法施行法第1條之1。
五、慈濟功德會證嚴上人在靜思語中開示「一個人不怕錯，就怕
    不改過」、「一個人最大的成就，就是從失敗中站起來」、
    「改變自己是自救，影響別人是救人」、「做該做的事是智
    慧，做不該做的事是愚癡」、「做好事不能少我一人，做壞
    事不能多我一人」、「因緣果報，要種善因，斷惡緣」，期
    望被告二人能體認上述開示，交一些好朋友，斷絕與壞朋友
    來往，下定決心改過，服刑完後，重新做人，為家人、為社
    會做些有貢獻的事。
本案經檢察官丙○○到庭執行職務。
中    華    民    國    98    年    4    月    2     日
                  刑事第二庭  法  官  郭德進
以上正本證明與原本無異。
如不服本判決，應於收受送達後10日內向本院提出上訴書狀（應
敘述具體理由並附繕本）。
上訴書如未敘述理由，應於上訴期間屆滿後20日內補提理由書於
本院。
                              書記官  陳惠玲
中    華    民    國    98    年    4    月    2     日
附錄本判決論罪科刑法條
第三百二十條：
  意圖為自己或第三人不法之所有，而竊取他人之動產者，為竊
  盜罪，處五年以下有期徒刑、拘役或五百元以下罰金。
  意圖為自己或第三人不法之利益，而竊佔他人之不動產者，依
  前項之規定處斷。
  前二項之未遂犯罰之。
刑法第三百二十五條：
  意圖為自己或第三人不法之所有，而搶奪他人之動產者，處六
  月以上五年以下有期徒刑。
  因而致人於死者，處無期徒刑或七年以上有期徒刑，致重傷者
  ，處三年以上十年以下有期徒刑。
  第一項之未遂犯罰之。
刑法第二百十六條：
  行使第二百十條至第二百十五條之文書者，依偽造、變造文書
  或登載不實事項或使登載不實事項之規定處斷。
刑法第二百十條：
  偽造、變造私文書，足以生損害於公眾或他人者，處五年以下
  有期徒刑。


司法院資訊處製作；財團法人民間司法改革基金會備份。
